臺灣高等法院刑事判決　　　　　　　　　　　　　九十一年度上訴字第二六三九號
　　上　訴　人　臺灣臺北地方法院檢察署檢察官
　　被　　　告　乙○○
　　選任辯護人　劉芳伶
　　　　　　　　簡炎申
右列上訴人因被告偽造文書案件，不服臺灣臺北地方法院九十一年度訴字第一二三號
，中華民國九十一年七月三十日第一審判決（起訴案號：臺灣臺北地方法院檢察署九
十年度偵緝字第一一二四號）提起上訴，本院判決如左：
    主  文
原判決撤銷。
乙○○連續行使偽造私文書，足以生損害於他人，處有期徒刑陸月，如易科罰金，以
參佰元折算壹日。
    事  實
一、乙○○因對甲○○負有債務，而開立票據予甲○○以為擔保，並有多次換票，於
    民國八十八年十月十一日，在臺北市○○○路○段七十二號八樓甲○○辦公室，
    乃欲開立本票予甲○○以為擔保，明知未經其父劉家增之授權，竟基於偽造私文
    書行使之概括犯意，盜用劉家增之印章蓋於其所簽發金額為新台幣（下同）七百
    四十八萬六千一百六十三元、票號0000000號、到期日為八十九年四月十
    一日之本票背面，以為背書之意，隨將之交付予甲○○收執予以行使；復於八十
    九年六月二十七日，在上址，為換回上開本票，復基於同前之犯意，盜用劉家增
    之前開印章蓋於其所簽發金額為八百十三萬六千四百十九元、票號七九八五八三
    號、到期日為八十九年十月三十一日之本票背面，以為背書之意，並將之交付予
    甲○○收執予以行使，均足生損害於甲○○、劉家增之權益。
二、案經甲○○訴請臺灣板橋地方法院檢察署檢察官呈請臺灣高等法院檢察署檢察長
    核轉臺灣臺北地方法院檢察署檢察官偵查起訴。
    理  由
一、右揭犯罪事實，業據被告乙○○先後於原審及本院審理中坦承不諱，核與證人甲
    ○○於原審到庭證述被告於其辦公室簽立本票時，於系爭本票背面蓋用劉家增之
    印章等情節相符（原審九十一年六月十一日訊問筆錄參照），並經證人即被告之
    父劉家增於原審到庭陳稱伊並未承諾擔保被告對甲○○所負之系爭債務，亦未授
    權被告於系爭本票上蓋用其印章以為背書等語（原審九十一年七月二日訊問筆錄
    參照），復有系爭之票號0000000號及七九八五八三號本票影本二紙附偵
    緝卷可證，本件事證明確，被告之犯行堪以認定。
二、核被告所為，係犯刑法第二百十六條、第二百十條之行使偽造私文書罪。其盜用
    印章，用以偽造私文書，其盜用印章為偽造私文書之階段行為，其盜用印章所蓋
    印文係偽造私文書之部分行為，又其偽造私文書後進而行使，偽造之低度行為應
    為行使之高度行為所吸收，均不另論罪。又其先後多次行使偽造私文書之犯行，
    時間緊接，犯罪構成要件相同，顯係基於概括犯意而為，應依連續犯規定論以一
    罪，並加重其刑，原判決據以論科，固非無見，惟原判決將被告盜用其父劉家增
    真正印章蓋在其所簽票號0000000號及七九八五八三號之本票二紙背面之
    「劉家增」印文貳枚，係屬盜用之印文，不能依刑法第二百十九條宣告沒收，原
    判決認被告盜用其父真正印章所蓋之印文係屬偽造之印文，依刑法第二百十九條
    宣告沒收，自有未合，檢察官上訴意旨以被告至今未與告訴人達成和解，僅處有
    期徒刑六月，量刑過輕為由，指摘原判決不當，固無可取，惟原判決既有上述之
    可議，自應由本院將原判決撤銷改判，審酌被告犯罪之動機、手段、目的，犯罪
    後坦承犯行，知所悔悟等一切情狀，量處如主文所示之刑。又查被告行為後，刑
    法第四十一條已於九十年一月四日修正，同年月十日經總統公布施行之，修正後
    之刑法第四十一條規定：「犯最重本刑為五年以下有期徒刑以下之刑之罪，而受
    六個月以下有期徒刑或拘役之宣告，因身體、教育、職業、家庭之關係或其他正
    當事由，執行顯有困難者，得以一元以上三元以下折算一日，易科罰金。但確因
    不執行所宣告之刑，難收矯正之效，或難以維持法秩序者，不在此限。」「併合
    處罰之數罪，均有前項情形，其應執行之刑逾六月者，亦同」；該規定與修正前
    刑法第四十一條規定：「犯最重本刑為三年以下有期徒刑以下之刑之罪，而受六
    個月以下有期徒刑或拘役之宣告，因身體、教育、職業或家庭之關係，執行顯有
    困難者，得以一元以上三元以下折算一日，易科罰金。」比較，以修正後之規定
    較有利於被告，依刑法第二條第一項前段之規定，應適用裁判時之法律即修正後
    之刑法第四十一條規定對被告上述所處之刑諭知易科罰金之折算標準。票號00
    00000號及七九八五八三號之本票二紙上盜用真正印章所蓋之「劉家增」印
    文貳枚，因非屬偽造之印文，不能依刑法第二百十九條之規定，宣告沒收，併予
    敘明。
據上論斷，應依刑事訴訟法第三百六十九條第一項前段、第三百六十四條、第二百九
十九條第一項前段，刑法第二條第一項前段、第五十六條、第二百十六條、第二百十
條、修正後刑法第四十一條第一項前段，罰金罰鍰提高標準條例第二條，判決如主文
。
本案經檢察官周誠南到庭執行職務。
中      華      民      國    九十一    年      十      月    二十二    日
                              臺灣高等法院刑事第二庭
                                  審判長法  官  蔡  長  溪
                                        法  官  林  俊  益
                                        法  官  楊  貴  志
右正本證明與原本無異。
如不服本判決應於收受送達後十日內向本院提出上訴書狀，其未敘述上訴之理由者並
得於提起上訴後十日內向本院補提理由書（均須按他造當事人之人數附繕本）。
                                        書記官  胡      儀
中      華      民      國    九十一    年      十      月    二十三    日
附錄：本案論罪科刑法條全文
刑法第二百十六條
行使第二百十條至第二百十五條之文書者，依偽造、變造文書或登載不實事項或使登
載不實事項之規定處斷。
刑法第二百十條
偽造、變造私文書，足以生損害於公眾或他人者，處五年以下有期徒刑。
